【裁判字號】    95,上易,621
【裁判日期】    950918
【裁判案由】    業務侵占
【裁判全文】
臺灣高等法院高雄分院刑事判決         95年度上易字第621號
上  訴  人  臺灣高雄地方法院檢察署檢察官
被      告  甲○○
上列上訴人因被告業務侵占案件，不服臺灣高雄地方法院95年度
易字第487 號中華民國95年7 月18日第一審判決（聲請簡易判決
處刑案號：臺灣高雄地方法院檢察署94年度偵字第25830 號），
提起上訴，本院判決如下：
    主  文
上訴駁回。
    理  由
一、聲請簡易判決處刑意旨以：甲○○係旺聖營造有限公司（下
    稱旺聖公司）負責人。緣民國（下同）87年11月間，振隆營
    造有限公司（下稱振隆公司）向高雄市立楠梓特殊學校（下
    稱特殊學校）承攬該校附設中途學校校舍興建工程，並將部
    分工程轉包予燁發記建材企業有限公司（下稱燁發記公司）
    ）及潤記工程顧問有限公司（下稱潤記公司）承作，施工期
    間，振隆公司因資金調度困難，工程因而全面停頓，燁發記
    公司為求順利領取工程款，遂於88年8 月間，由負責人王啟
    豐及潤記公司負責人王偉民（均另行偵結）共同協商龍健工
    程有限公司（下稱龍健公司）、喬達股份有限公司（下稱喬
    達公司）、新齊實業有限公司（下稱新齊公司）、浩薀企業
    有限公司（下稱浩薀公司）、正碙實業有限公司（下稱正碙
    公司）、玉崎開發有限公司（下稱玉崎公司）、安爾居企業
    股份有限公司（下稱安爾居公司）進場承作，並由王啟豐與
    王偉民共同在高雄區中小企業銀行南高雄分行開立帳戶，約
    定特殊學校所撥付之工程款必須匯入該帳戶內，由進場施工
    之廠商平均分配，並前往法院辦理協議書認證手續，龍健公
    司等遂自88年12月29日起，陸續與振隆公司簽訂工程合約書
    及買賣合約，並陸續進場施工。旋於89年1 月間，因王啟豐
    表示不願涉入工程款分配事宜，而由其女甲○○接替王啟豐
    行使龍健等公司委託之工程款分配等工作，甲○○係為從事
    業務之人，並由王偉民於同年1 月31日，以其個人名義，在
    高雄銀行營業部開設帳號0000000000號活期存款帳戶，由甲
    ○○與王偉民共同保管該帳戶，甲○○分別將特殊學校所請
    領之第9 次工程款新台幣（下同）206 萬8,576 元存入該帳
    戶內，並於特殊學校依合約撥付第10期工程款492 萬3,932
    元及第11期工程款289 萬4,385元後，依施工廠商所提出之
    相關憑據，於製作分配表後，將工程款分予進場施工之廠商
    。嗣於89年3 月17日，特殊學校撥付第12期工程款642 萬9,
    462 元，甲○○於製作該次（第12次）分配表時，為能多分
    得工程款，在分配表內臚列旺聖公司支出如附表所示之項目
    ，共計230 萬1,950 元，連同其餘費用，依比例計算後，表
    示應分得工程款中242 萬1,950 元，惟經參與分配之龍健等
    公司提出質疑，甲○○竟意圖為自己不法之所有，向王偉民
    拿取上開銀行之存摺與印章，將自己所持有之工程款242 萬
    1,950 元，以匯款方式轉入其所經營之旺聖公司帳戶內，而
    予以侵占入己。因認被告甲○○涉犯刑法第336 條第2 項之
    業務侵占罪嫌云云。
二、同一案件曾經判決確定者，應諭知免訴之判決，刑事訴訟法
    第302 條第1 款規定甚明；所謂同一案件，指同一訴訟客體
    ，即被告及犯罪事實均相同者而言，不以起訴或告訴時所引
    用之法條或罪名為區分標準（最高法院95年度台上字第305
    號、第3492號判決意旨參照）。經查，被告被訴詐騙告訴人
    龍健公司等人新臺幣（下同）2,301,950 元部分，經原審法
    院於93年7 月19日以91年度易字第3420號判處被告無罪，並
    經本院於93年10月21日以93年度上訴451 號判決駁回檢察官
    之上訴而確定在案，此有上開91年度易字第34 20 號、93年
    度上易字第45 1號刑事判決影本各1 份在卷可稽（見95年度
    簡字第765 號卷第17至46頁）。本件被告被訴業務侵占罪，
    與上揭業經判決確定之案件，其被告同為王絜麗（原名王秀
    美），其被訴之犯罪事實均為：被告於89年3 月17日將高雄
    市立楠梓特殊學校依合約撥付之第12期工程款642 萬9,462
    元，為能多分得工程款，於其所製作之分配表內臚列旺聖公
    司（負責人為王秀美）支出如附表所示之項目共計2,301,95
    0 元，連同其餘費用，依比例計算後，表示應分得工程款中
    之2,421,950 元，不顧龍健等公司之質疑，向王偉民拿取王
    偉民於高雄銀行營業部開立之0000000000號帳戶存摺、印章
    ，將2,421,950 元匯入其所經營之旺聖公司帳戶等情，有卷
    附臺灣高雄地方法院檢察署檢察官90年度偵續字第11 8號起
    訴書、94年度偵字第25830 號聲請簡易判決處刑書附卷可憑
    （見原審簡字卷第2 至4 頁、第12至16頁）。雖上開業經判
    決確定案件之起訴書所載被告詐得2,301,950 元，本件聲請
    簡易判決處刑書記載被告侵占2,421,950 元，而略有差異，
    惟此僅係就證人陳啟明所審核具有3 張單據之金額應否剔除
    問題，難認本件前後二案之犯罪事實有所不同，足認本件與
    前經判決確定案件之犯罪事實亦屬相同。至前案經判決無罪
    確定之詐欺案件，其起訴罪名為詐欺取財罪，所引法條為刑
    法第339 條第1 項之詐欺取財罪，固與本件聲請簡易判決所
    認罪名為業務侵占罪，所引法條為刑法第336 條第2 項，其
    犯罪事實欄固亦載明「已接替王啟豐行使龍健等公司委託之
    工程款分配等工作，被告係從事業務之人」、「予以侵占入
    己」等語，惟此僅屬為符合起訴罪名及法條所為敘述之差異
    ，其前後二案起訴之社會基本事實均屬相同，侵害之法益亦
    無不同，尚難執此用語不同之敘述，而認上開前後二案之社
    會基本事實有何不同甚明。準此，依上開說明，足認本件與
    上開經判決確定之前案係屬同一案件無疑。本件檢察官聲請
    簡易判決處刑之案件，既與前經無罪實體判決確定之案件為
    同一案件，依法自應為免訴之諭知。
三、原審以本件業經前案判決確定，因而為免訴之諭知，經核並
    無不合。檢察官上訴意旨，仍執陳詞，指摘原判決不當，為
    無理由，應予駁回，並不經言詞辯論為之。
據上論斷，應依刑事訴訟法第368 條、第364 條、第307 條，判
決如主文。
中    華    民    國    95    年    9     月    18    日
                  刑事第四庭    審判長法官  蕭權閔
                                      法官  陳吉雄
                                      法官  林水城
以上正本證明與原本無異。
本判決不得上訴。
中    華    民    國    95    年    9     月    18    日
                                    書記官  吳新貞


司法院資訊處製作；財團法人民間司法改革基金會備份。
